臺灣高等法院刑事判決　　　　　　　　　　　　　九十三年度上訴字第二○六八號
　　上　訴　人
　　即　被　告　乙○○
　　選任辯護人　黃秋田律師
右上訴人因殺人未遂案件，不服台灣桃園地方法院九十三年度訴字第一三三號，中華
民國九十三年五月四日第一審判決（起訴案號：台灣桃園地方法院檢察署九十二年度
偵字第一五四一三號）提起上訴，本院判決如左：
    主  文
原判決撤銷。
乙○○殺人未遂，處有期徒刑肆年陸月。扣案之菜刀壹把沒收。
    事  實
一、乙○○係年滿八十歲之人，於民國九十二年八月十八日清晨五時許，在桃園縣龍
    潭鄉○○街九十九號住處，與其年差四十餘歲至大陸地區所娶之妻甲○○，因金
    錢及甲○○經常不在家等問題發生口角，憤恨難抑，竟萌生殺人之犯意，至廚房
    拿取其所有之菜刀一把，往甲○○頭、臉等處亂刀砍殺，致甲○○頭臉多處裂傷
    、其以右手抵擋，右大姆指不完全截斷傷、右手腕及前臂裂傷併尺神經及尺動脈
    斷裂、右第二、三、四、五屈指肌腱及屈腕肌腱斷裂、左手掌裂傷併指神經及第
    一、二、四、五屈指肌腱斷裂出血性休克，倒於地上。乙○○因體力耗盡，無以
    為繼，甲○○嗣為據報前來處理之員警送醫急救，始倖免於難。警方並在現場查
    獲該菜刀一把扣案。
二、案經被害人甲○○訴由桃園縣政府警察局平鎮分局，報請臺灣桃園地方法院檢察
    署檢察官偵查起訴。
    理  由
一、訊據被告乙○○矢口否認有殺人之犯意，辯稱：當天與甲○○發生口角爭吵，甲
　　○○持菜刀要砍我，我奪下刀後，隨手比劃了幾下，並無殺人之故意云云。
二、經查：
（一）右揭犯罪事實，迭據被害人甲○○於偵查及原審中指訴綦詳。其遭菜刀砍殺受
      有前揭之傷勢，亦有長庚紀念醫院九十二年十月二十三日（九二）長庚院法字
      第一二二二號函、診斷證明書及倒臥血泊之照片及現場相片在卷可稽。本件並
      有為警在現場查獲之菜刀一把及被告行兇之血衣、血褲各一件、鞋子一雙扣案
      可資佐證。
（二）被告於警訊時也供承：因我太太長期跟我拿錢花用，且經常不在家，離家五日
      後，於昨晚回家再度向我拿錢，與她發生爭吵，當時她生氣到廚房拿出一把切
      菜用的刀，我見狀便狀她手中奪下菜刀砍殺她頭部，朝她頭部由上往下砍殺她
      ，我不知道砍殺她多少刀（見九十二年度偵字第一五四一三號偵查卷第九頁）
      。於檢察官訊問仍供承：用菜刀砍我太太，她要錢，要向我拿一百萬元，砍幾
      刀忘記了，後來沒有力氣了，未再砍她（同上卷第二十四頁背面、第三十五頁
      ）。於原審仍供述：因為告訴人要錢，我不給她，我們就吵架，我對她砍了幾
      刀不記得了（見原審卷第十九頁）。與告訴人所述之情節，亦大致相符合。扣
      案之菜刀一把，經原審勘驗結果：刀柄長十點五公分，刀刃長二十點五公分，
      寬十公分，刀背厚度為零點一公分，刃部已有鋸齒狀缺口，上有密佈血跡等情
      （見原審卷第五十三頁）為厚實鋒利之刀械。而人身之頭部、臉部為要害部位
      ，以菜刀砍殺人之頭部，足以致人於死，為眾所週知之事，且為被告所能預見
      。參以告訴人頭、臉部多處裂傷、以右手阻擋時右大拇指不完全截肢傷、右手
      腕及前臂裂傷併尺神經與尺動脈斷裂、右第二、三、四、五指肌腱及屈腕肌腱
      斷裂、左手掌裂傷併指神經與第一、二、四、五屈指肌腱斷裂。足見被告砍殺
      當時用力之猛，並非所陳隨意比劃幾下所造成。被告以鋒利刀械多次猛力砍殺
      人體重要部位，足見其當時欲致被害人於死之決心時，其有殺人之故意，至為
      灼然。至被告其後停止砍殺，乃因年屈八十，力氣耗竭，為其於警詢所陳明，
      為障礙未遂，尚難認係中止犯。又被告雖辯稱被害人先自廚房拿出一把菜刀朝
      伊砍殺，伊才奪刀砍殺云云。然被告於警詢中坦承其手腕傷痕是砍殺被害人時
      受傷的，被告既已奪取菜刀，侵害已成過去，亦不得主張正當防衛。
（三）至公訴人依據告訴人所述認被告另有持鳳梨刀砍殺之行為。然本案警察據報趕
      至現場，被告因行兇後，力氣枯竭或恐懼，神情呆滯在現場，告訴人則倒於血
      泊中，無他人進入，現場亦未清理，並未查獲另有行兇所用之鳳梨刀。被告亦
      否認另用鳳梨刀行兇。告訴人遭嚴重砍傷倒地，難免對當時之經過、行兇工具
      ，有所誤認。本件並無證據認另有行兇之鳳梨刀，此犯罪事實，可由本院依證
      據認定。
（四）綜上所述，被告所辯，為卸責之詞，不足採信，其事證明確，犯行堪以認定，
      應予依法論科。
三、核被告乙○○所為，係犯刑法第二百七十一條第二項、第一項之殺人未遂罪。被
    告已著手犯罪之實施，惟被害人經救治後，倖免於死，其行為尚屬未遂，爰依刑
    法第二十六條前段規定減輕其刑。又被告為滿八十歲人，再依刑法第十八條第三
    項規定，遞予減輕其刑。
四、原審對被告有罪科刑之判決，固非無見。惟查本件並無證據被告另用鳳梨刀殺害
    被害人，原審認被告以鳳梨刀殺人，且主文記載鳳梨刀，事實又記載水果刀，相
    互矛盾，自屬無可維持。被告上訴意旨，仍執前詞，否認有殺人犯意及認原審量
    刑過重，雖不足採，但原判決既有可議，自應由本院將之撤銷改判。爰審酌被告
    與被害人為夫妻，僅為細故，竟持菜刀行兇，其犯罪之動機、目的、手段，犯罪
    時所受之刺激、所生之損害及犯罪後態度及被害人基於夫妻情份，原諒被告，請
    求從輕量刑等一切情狀，乃量處如主文第二項所示之刑，以資懲儆。扣案之菜刀
    一把，為被告所有供其殺人犯罪所用之物，依刑法第三十八條第一項第二款，宣
    告均沒收。至扣案之血衣、血褲、球鞋，為被告平日之穿著，且非違禁物，無庸
    為沒收之諭知。
五、據上論斷，依刑事訴訟法第三百六十九條第一項前段、第三百六十四條、第二百
    九十九條第一項前段，刑法第二百七十一條第一項、第二項、第二十六條前段、
    第十八條第三項、第三十八條第一項第二款，判決如主文。
本案經檢察官陳明光到庭執行職務。
中　　　華　　　民　　　國　　九十三　　年　　　十　　　月　　 十三 　　日
                              臺灣高等法院刑事第二十庭
                                  審判長法  官　趙　功　恆
                                        法  官　李　春　地
                                        法  官　鄧　振　球
右正本證明與原本無異。
如不服本判決，應於收受送達後十日內向本院提出上訴書狀，其未敘述上訴之理由者
並得於提起上訴後十日內向本院補提理由書（均須按他造當事人之人數附繕本）。
                                        書記官　孫　佩　琳
中　　　華　　　民　　　國　　九十三　　年　　　十　　　月　　 十三 　　日
附錄：本案論罪科刑法條全文
刑法第二百七十一條第一項、第二項
殺人者，處死刑、無期徒刑或十年以上有期徒刑。
前項之未遂犯罰之。
